---
title: "Gender Aspekte der Data Science"
subtitle: "Sitzung 2b: Themensuche | Daten extrahieren | Forschungsdatenmanagement"
author: "Daria Tisch"
format: 
  revealjs:
    theme: solarized
    transition: slide
    scrollable: true
    code-line-numbers: true
execute:
  echo: true
  warning: false
---

## Ziel für diese Sitzung
Wir untersuchen einen **Gender Data Gap** in einer der größten freien Wissensdatenbanken der Welt, Wikidata.

--- 

## 🔎 Forschungsfrage

Wie groß ist der Gender Gap bei deutschen Menschen auf Wikidata ?



---

## 🛠️ Werkzeuge

Für die Analyse mit **R** nutzen wir zwei Hauptzugänge:

1.  **Wikidata (SPARQL):** Für strukturierte Daten (Geburtsdaten, Berufe, Geschlecht). Paket: `WikidataR`.
2.  **Wikipedia (API):** Für unstrukturierte Textdaten (Artikellänge, Edits). Paket: `WikipediR` oder `pageviews`.

---

## Wikidata: Strukturierte Daten

Wikidata speichert Informationen in **Triplen** (Subjekt - Prädikat - Objekt). 
Um diese abzufragen, nutzen wir **SPARQL**.

### Wichtige IDs:
* `P21`: Geschlecht (Property)
* `Q6581072`: Weiblich (Item)
* `Q6581097`: Männlich (Item)
* `P31`: "Ist ein(e)" (z.B. Q5 - Mensch)

---

## Wikidata Page: Caroline Criado-Perez

<iframe src="https://www.wikidata.org/wiki/Q14945692" width="100%" height="500px">

</iframe>

[Caroline Criado-Perez](https://www.wikidata.org/wiki/Q14945692)

---

## Queries

<iframe src="https://query.wikidata.org/" width="100%" height="500px">

</iframe>

[Wikidata Query Service](https://query.wikidata.org/)

---

## Query: Welchen Beruf hat Caroline?

<iframe src="https://w.wiki/LDMG" width="100%" height="500px">

</iframe>

[Link to query](https://w.wiki/LDMG)


---

## Query: Welche Staatsbürgerschaft hat Caroline und wo wurde sie geboren?

<iframe src="https://w.wiki/LDMR" width="100%" height="500px">

</iframe>

[Link to query](https://w.wiki/LDMR)



---

## Query: Gender Gap bei Deutschen auf Wikidata

<iframe src="https://w.wiki/LDLi" width="100%" height="500px">

</iframe>

[Link to query](https://w.wiki/LDLi)

---

## 📦 Setup

```{r}
library(WikidataR)
library(WikipediR)
library(pageviews)
library(dplyr)
library(tidyr)
library(ggplot2)
library(stringr)
library(purrr)
library(httr)
library(jsonlite)
```


--- 

## Gender Gap Query in R
```{r}
sparql_query = '
SELECT ?genderLabel ?count
WHERE {
  {
    SELECT ?gender (COUNT(?person) AS ?count) WHERE {
      ?person wdt:P31 wd:Q5 .
      ?person wdt:P27 wd:Q183 .
      ?person wdt:P21 ?gender .
    }
    GROUP BY ?gender
  }
  SERVICE wikibase:label { bd:serviceParam wikibase:language "de,en". }
}
ORDER BY DESC(?count)
'
```

---

## 🚀 Anfrage an Wikidata API
```{r}
df_raw = query_wikidata(sparql_query, format = c("tibble"))
df_raw
```

--- 

## Datenaufbereitung
```{r}
names(df_raw)
df = df_raw %>%
  mutate(
    gender = genderLabel,
    count = as.numeric(count) 
    )%>%
        filter(count > 50)
  
df
```


--- 

## Datenvisualisierung
```{r}
plot_wikidata = ggplot(df, aes(x = reorder(gender, count), y = count, fill = gender)) +
  geom_col(width = 0.7, show.legend = FALSE) +
  coord_flip() +
  
  # Farbpalette
  scale_fill_brewer(palette = "Set2") +
  
  # Labels
  labs(
    title = "Geschlechterverteilung deutscher Personen in Wikidata",
    subtitle = "Datenquelle: Wikidata Query Service",
    x = "Geschlecht",
    y = "Anzahl"
  ) +
  
  # Minimaler, moderner Theme-Stil
  theme_minimal(base_size = 14) +
  
  theme(
    plot.title = element_text(face = "bold", size = 18),
    plot.subtitle = element_text(size = 12, color = "gray40"),
    axis.title = element_text(face = "bold"),
    panel.grid.major.y = element_blank(),
    panel.grid.minor = element_blank(),
    plot.margin = margin(10, 15, 10, 15)
  )
```

--- 

## Datenvisualisierung
```{r}
#| echo: false

plot_wikidata
```



--- 

## Gender Data Gap
```{r}
df_gap = df  %>%
  select(-genderLabel) %>%
  pivot_wider(names_from = gender, values_from = count) %>%
  rename(male = männlich,
         female =weiblich) %>%
  mutate(
    absolute_gap = male - female,
    ratio_male_female = male / female,
    female_share = female / (male + female)
  )

df_gap
```

---

```{r}
#| echo: false

plot_df <- df_gap %>%
  tidyr::pivot_longer(cols = c(male, female),
                      names_to = "gender",
                      values_to = "count")

ggplot(plot_df, aes(x = gender, y = count, fill = gender)) +
  geom_col(width = 0.6) +
  
  # Werte auf Balken
  geom_text(aes(label = count), vjust = -0.4, size = 5) +
  
  # Farben
  scale_fill_manual(values = c(
    male = "#4ea8de",
    female = "#f72585"
  )) +
  
  labs(
    title = "Gender Gap in Wikidata (deutsche Personen)",
    subtitle = paste0(
      "Gap (male - female): ", df_gap$absolute_gap,
      " | Ratio: ", round(df_gap$ratio_male_female, 2),
      " | Female Share: ", round(100 * df_gap$female_share, 1), "%"
    ),
    x = NULL,
    y = "Anzahl"
  ) +
  
  theme_minimal(base_size = 14) +
  theme(
    legend.position = "none",
    plot.title = element_text(face = "bold", size = 18),
    plot.subtitle = element_text(color = "gray40"),
    panel.grid.major.x = element_blank()
  )
```


---
## The end

