---
title: "Gender Aspekte der Data Science"
subtitle: "Sitzung 3b: Arbeiten mit Wikipedia API | Arbeit an Team-Projekten"
author: "Daria Tisch"
format: 
  revealjs:
    theme: solarized
    transition: slide
    scrollable: true
    code-line-numbers: true
execute:
  echo: true
  warning: false
---



--- 

## 🔎 Forschungsfrage für diese Sitzung

Unterscheidet sich die Länge von Wikipedia-Artikeln deutscher Politikerinnen vs. Politiker?

Sample: Politikerinnen und Politiker des 21. Bundestages


---

## 🔎 Forschungsfrage

Unterscheidet sich die Länge von Wikipedia-Artikeln deutscher Politikerinnen vs. Politiker?

Vorgehen:

1. Über Wikidata alle Abgeordnete finden
2. Artikel Länge der deutschen Wikipedia Einträge finden
3. Analyse

---

## 🛠️ Werkzeuge

Für die Analyse mit **R** nutzen wir zwei Hauptzugänge:

1.  **Wikidata (SPARQL):** Für strukturierte Daten (Infos zu Abgeordneten des 21. Bundestages). Paket: `WikidataR`.
2.  **Wikipedia (API):** Für unstrukturierte Textdaten (Artikellänge, Edits). Paket: `WikipediR`

---

## Wikidata: Strukturierte Daten

Wikidata speichert Informationen in **Triplen** (Subjekt - Prädikat - Objekt). 
Um diese abzufragen, nutzen wir **SPARQL**.

### Wichtige IDs:
* `P39`: öffentliches Amt oder Stellung
* `Q1939555`: Mitglied des Deutschen Bundestages
* `P2937`: Wahlperiode
* `Q124661964`: 21. Deutscher Bundestag
---

## Wikidata Page: Rebecca Lenhard

<iframe src="https://www.wikidata.org/wiki/Q132733625" width="100%" height="500px">

</iframe>

[Rebecca Lenhard](https://www.wikidata.org/wiki/Q132733625)



---

## Query: Welchen Beruf hat Rebecca?

<iframe src="https://w.wiki/MLo$" width="100%" height="500px">

</iframe>

[Link to query](https://w.wiki/MLo$)


---

## Query: Abgeordnete des 21. Deutschen Bundestages

<iframe src="https://w.wiki/LDS3" width="100%" height="500px">

</iframe>

[Link to query](https://w.wiki/LDS3)


---

## 📦 Setup

```{r}
library(WikidataR)
library(WikipediR)
library(dplyr)
library(tidyr)
library(ggplot2)
library(stringr)
library(purrr)
library(httr)
library(jsonlite)
```


--- 

## Abgeordneten Query in R
```{r}
sparql_query = '
SELECT DISTINCT ?person ?personLabel ?gender ?genderLabel ?article WHERE {
  ?person p:P39 ?positionStatement .
  
  ?positionStatement ps:P39 wd:Q1939555 .   # Mitglied des Deutschen Bundestages
  
  ?positionStatement pq:P2937 wd:Q124661964 . # 21. Deutscher Bundestag (Q-ID einsetzen)
  
  ?person wdt:P21 ?gender.
  
  ?article schema:about ?person;
           schema:isPartOf <https://de.wikipedia.org/>.
  SERVICE wikibase:label { bd:serviceParam wikibase:language "de,en". }
}
ORDER BY ?personLabel
'
```

---

## 🚀 Anfrage an Wikidata API
```{r}
df_raw = query_wikidata(sparql_query, format = c("tibble"))
df_raw
```

--- 

## Datenaufbereitung
```{r}
names(df_raw)
df = df_raw %>%
  mutate(female = ifelse(genderLabel == "weiblich", 1, 
                         ifelse(genderLabel == "männlich", 0, 99)))
  
table(df$female)
```


---

## Datenaufbereitung

```{r}
urls <- df$article

get_title <- function(url) {
  url |> 
    str_remove("https?://de.wikipedia.org/wiki/") |> 
    URLdecode()
}

titles <- map_chr(urls, get_title)
```

---

## Wikipedia Seitenlänge extrahieren

```{r}

# Hilfsfunktion, um die Seitengröße zu extrahieren
get_wiki_size <- function(title) {
  # Wir fragen die Info für die deutsche Wikipedia ab
  info <- page_info("de", "wikipedia", page = title, clean_response = TRUE)
  
  # Extrahiere die Länge in Bytes (standardmäßig im Feld 'length' enthalten)
  if (!is.null(info[[1]]$length)) {
    return(info[[1]]$length)
  } else {
    return(NA)
  }
}

# Anwendung auf die Liste von Titeln
df <- df %>%
  mutate(article_length = map_dbl(titles, get_wiki_size))

```
---

## Wikipedia Backlinks extrahieren

```{r}

get_backlinks <- function(title) {
  backl <- page_backlinks("de", "wikipedia", page = title, limit = 500)
  
  # Extract backlink count
  if (!is.null(backl$query$backlinks)) {
    return(length(backl$query$backlinks))
  } else {
    warning("No backlinks found or page does not exist.")
    return(0)
  }
}
# Anwendung auf die Liste von Titeln
df <- df %>%
  mutate(article_backl = map_dbl(titles, get_backlinks))

```


---

## Datenanalyse: Durchschnittswerte

```{r}
plot_data <- df %>%
  filter(female %in% c(0, 1)) %>% # Nur männlich (0) und weiblich (1)
  mutate(Geschlecht = ifelse(female == 1, "Weiblich", "Männlich")) %>%
  group_by(Geschlecht) %>%
  summarise(
    avg_length = mean(article_length, na.rm = TRUE),
    sd_length = sd(article_length, na.rm = TRUE),
    avg_backl = mean(article_backl, na.rm = TRUE),
    sd_backl = sd(article_backl, na.rm = TRUE),
    n = n()
  )

plot_data
```

---

## Datenanalyse: t-Test Artikellänge

```{r}
df = df %>%
  filter(female <2)
t_test_result <- t.test(article_length ~ female, data = df)
t_test_result
```
---

## Visualisierung: Artikellänge

```{r}
ggplot(plot_data, aes(x = Geschlecht, y = avg_length, fill = Geschlecht)) +
  geom_bar(stat = "identity", width = 0.6, show.legend = FALSE) +
  scale_fill_manual(values = c("Männlich" = "#3498db", "Weiblich" = "#e67e22")) +
  # Beschriftungen
  labs(
    title = "Durchschnittliche Wikipedia-Artikellänge nach Geschlecht",
    subtitle = "Abgeordnete des 21. Deutschen Bundestages",
    x = "Geschlecht",
    y = "Durchschnittliche Länge (Bytes)",
    caption = paste("Quelle: Wikidata & Wikipedia API | n =", sum(plot_data$n))
  ) +
  theme_minimal(base_size = 14) +
  theme(
    plot.title = element_text(face = "bold"),
    panel.grid.major.x = element_blank()
  )
```
---


## Datenanalyse: t-Test Backlinks

```{r}
df = df %>%
  filter(female <2)
t_test_result2 <- t.test(article_backl ~ female, data = df)
t_test_result2
```


---
## Visualisierung: Backlinks

```{r}
ggplot(plot_data, aes(x = Geschlecht, y = avg_backl, fill = Geschlecht)) +
  geom_bar(stat = "identity", width = 0.6, show.legend = FALSE) +
  scale_fill_manual(values = c("Männlich" = "#3498db", "Weiblich" = "#e67e22")) +
  # Beschriftungen
  labs(
    title = "Durchschnittliche Wikipedia-Backlinks nach Geschlecht",
    subtitle = "Abgeordnete des 21. Deutschen Bundestages",
    x = "Geschlecht",
    y = "Durchschnittliche Backlinks (Anzahl)",
    caption = paste("Quelle: Wikidata & Wikipedia API | n =", sum(plot_data$n))
  ) +
  theme_minimal(base_size = 14) +
  theme(
    plot.title = element_text(face = "bold"),
    panel.grid.major.x = element_blank()
  )


table(df$genderLabel)
```



---
## The end

